【裁判字號】    99,消債更,107
【裁判日期】    990614
【裁判案由】    更生事件
【裁判全文】
臺灣板橋地方法院民事裁定           99年度消債更字第107號
聲  請  人  甲○○
上列當事人因消費者債務清理事件聲請更生及保全處分，本院裁
定如下：
    主  文
更生及保全處分之聲請均駁回。
聲請費用由聲請人負擔。
    理  由
一、按債務人與金融機構協商成立者，不得聲請更生或清算。但
    因不可歸責於己之事由，致履行顯有重大困難者，不在此限
    ；本條例施行前，債務人依金融主管機關協調成立之中華民
    國銀行公會會員，辦理消費金融案件無擔保債務協商機制與
    金融機構成立之協商，準用前項之規定，消費者債務清理條
    例（下稱消債條例）第151 條第5 項、第6 項分別定有明文
    。次按更生之聲請有下列情形之一者，應駁回之：一、債務
    人曾依本條例或破產法之規定而受刑之宣告；二、債務人曾
    經法院認可和解、更生或調協，因可歸責於己之事由，致未
    履行其條件；三、債務人經法院通知，無正當理由而不到場
    ，或到場而不為真實之陳述，或拒絕提出關係文件或為財產
    變動狀況之報告，消債條例第46條亦有明文可參。又聲請更
    生或清算不合程式或不備其他要件者，法院應以裁定駁回之
    。但其情形可以補正者，法院應定期間先命補正，復為消債
    條例第8 條所明定。
二、本件聲請人向本院聲請更生，其主張略以：伊因有不能清償
    債務之情事，前於民國95年間已依金融主管機關協調成立之
    中華民國銀行公會會員辦理消費金融案件無擔保債務協商機
    制，與最大債權金融機構中華銀行（現為匯豐台灣商業銀行
    股份有限公司）達成協商，約定自95年11月起，分100 期，
    利率4 ％，每月應還款金額為新臺幣（下同）17,690元。聲
    請人因遭其他家銀行聲請扣薪被迫離職，導致無工作無法繳
    納協商金額，不得以而毀諾，實係不可歸責於己之事由所致
    。另聲請人所積欠之無擔保或無優先權之債務總額未逾1,20
    0 萬元，復未經法院裁定開始清算程序或宣告破產。為此，
    爰依法聲請裁定准許更生云云。
三、查本件聲請人前於95年10日參與銀行公會所辦理之債務協商
    機制，與最大債權金融機構中信銀行債務協商成立，雙方約
    定自95年11月起，分100 期，利率4 ％，聲請人每月應還款
    金額為17,690元之事實，有債權銀行陳保協議書影本1 份附
    卷足憑，自堪信為真實。是本件聲請人須有不可歸責於己致
    履行顯有重大困難之事由時，向本院聲請更生方為適法。惟
    查：
  (一)聲請人主張其毀諾之原因，乃係因遭其他債權銀行扣薪被迫
    離職云云，然觀其提出中祥醫院離職證明書之記載，其離職
    之時間係於99年3 月，乃發生於聲請人毀諾即97年10月之後
    ，自與造成聲請人無法繼續履行而毀諾無關。另觀諸聲請人
    所附勞工保險被保險人投表資料表即知，聲請人於96年10
    月22日至97年9 月30日期間任職於國城診所、97年10月22日
    至97年12月4 日任職於佑城診所，是以聲請人主張其於毀諾
    之時係被迫離職之云云，顯不足採。
  (二)另依聲請人陳報其目前於其他醫院打工，有基本經濟來源足
    以支付更生後之還款金額及生活費用，並提出99年4 月12日
    至99年4 月30日之支出證明單在卷可憑，參酌聲請人之支出
    證明單，其於4 月15日至30日總共工作72.5的小時，以其時
    薪250 元來計算，聲請人目前於醫院打工的月薪尚有36,250
    元( 計算式：72.5小時x 250 元x 2 =36,250 元) 。又聲請
    人主張因配偶罹癌無法工作每月須支出預備金8,000 元，固
    據提出高雄長庚紀念醫院診斷證明書可證，惟參以聲請人所
    附其配偶之勞工保險被保險人投表資料表，聲請人之配偶自
    98年6 月迄今仍投保於一級棒國際物業管理有限公司，是否
    確有支出預備金必要，尚屬可疑。況聲請人已負債，依消費
    者債務清理條例之立法目的，係為使不幸陷入經濟困境之人
    得以清理債務、重建生活，而非維持債務人過去慣常之寬逸
    生活，是於評估債務人是否有不能清償或履行原協商方案是
    否顯有重大困難時，並非由聲請人任意主張其基本生活費用
    之數額，否則將造成揮霍無度以致清償能力降低，反而易使
    更生程序無從進行，因此本院認應以行政院主計處公佈之99
    年度臺北縣每人每月最低生活費用為10,792元計算始為合理
    。故以聲請人目前收入36,250元計算，縱扣除上開協商還款
    金額17,690元後，尚餘有18,560元足供聲請人依上開每人最
    低生活費之所需，及扶養其子女，實當無所謂不能按期履行
    協商條件之情事可言。
四、從而，承前所述，本件聲請人既未依本院裁定之內容予以補
    正，復經本院審酌後亦堪認並無其所稱「履行顯有重大困難
    」情事存在，則揆諸首開說明，其聲請本件更生，依法即不
    應准許。又本件聲請人更生之聲請既經本院駁回，其保全處
    分之聲請亦失所附麗，應併予駁回。
五、另聲請人既有固定收入之履行能力，且現銀行公會已就曾經
    參加95年度債務協商毀諾之債務人提供「個別協商一致性方
    案」使能再進行協商。故聲請人倘認原協商條件過苛，尚非
    不得與其債權人中信銀行等銀行，再次進行解決債務之商談
    ，亦得經由個別債權銀行協商程序以求適當之履債方式，併
    予指明。
六、至所繳納郵務送達費3,060 元，則待本件更生聲請事件確定
    後，如尚有剩餘郵資餘額，再予檢還聲請人，附此敘明。
七、爰依消費者債務清理條例第151 條第6 項、第5 項、第46條
    、第8 條，裁定如主文。
中    華    民    國    99    年    6     月    14    日
                  民事第二庭  法  官  連育群
上為正本係照原本作成
如不服本裁定，應於裁定送達後10日內，以書狀向本院提出抗告
，並繳納抗告費新臺幣1,000 元
中    華    民    國    99    年    6     月    14    日
                              書記官  溫婷雅

司法院資訊處製作；財團法人民間司法改革基金會備份。
